臺灣臺中地方法院民事判決　　　　　　 96年度重訴字第379號
原　　　告　丁○○
　　　　　　乙○○
上　二　人
訴訟代理人　陳文慧律師
被　　　告　丙○○
　　　　　　甲○○
上　一　人
訴訟代理人　詹仕沂律師
複 代 理人　張智翔律師
　　　　　　洪明立律師
上列當事人間請求損害賠償事件，經原告提起刑事附帶民事訴訟
，由本院刑事庭移送前來（96年度交附民字第175號），本院於
民國96年12月6日言詞辯論終結，判決如下：
    主      文
被告應連帶給付原告丁○○新台幣玖拾萬肆仟玖佰參拾陸元，及
被告丙○○自民國九十六年六月十四日起、被告甲○○自民國九
十六年六月十六日起，均至清償日止，按年息百分之五計算之利
息。
被告應連帶給付原告乙○○新台幣捌拾壹萬捌仟肆佰捌拾伍元，
及被告丙○○自民國九十六年六月十四日起、被告甲○○自民國
九十六年六月十六日起，均至清償日止，按年息百分之五計算之
利息。
原告其餘之訴駁回。
本判決第一項原告丁○○勝訴部分，於原告丁○○以新台幣參拾
萬貳仟元為被告供擔保後，得假執行。但被告甲○○以新台幣玖
拾萬肆仟玖佰參拾陸元為原告丁○○供擔保後，得免為假執行。
本判決第二項原告乙○○勝訴部分，於原告乙○○以新台幣貳拾
柒萬參仟元為被告供擔保後，得假執行。但被告甲○○以新台幣
捌拾壹萬捌仟肆佰捌拾伍元為原告乙○○供擔保後，得免為假執
行。
原告其餘假執行之聲請駁回。
    事實及理由
壹、程序方面：
    按訴狀送達後，原告不得將原訴變更或追加。但擴張或減縮
    應受判決事項之聲明者，不在此限。民事訴訟法第255條第1
    項第3款定有明文。本件原告起訴原聲明請求被告丙○○應
    給付原告丁○○新台幣（下同）5,780,000元及法定遲延利
    息、原告乙○○4,633,874元及法定遲延利息；嗣於民國96
    年5月7日具狀追加甲○○為被告，並擴張聲明為請求被告2
    人應連帶給付原告丁○○5,780,000元及法定遲延利息、原
    告乙○○4,871,174元及法定遲延利息；復於96年11月23日
    具狀減縮聲明為請求原告丁○○3,344,205元及法定遲延利
    息、原告乙○○2,906,723元及法定遲延利息，核屬訴之追
    加及減縮應受判決事項之聲明，核諸首揭規定，自無不合，
    應予准許。
貳、兩造之主張：
一、原告起訴主張：被告丙○○於95年12月27日凌晨2時23分許
    ，騎乘車牌號碼F5B-983號重型機車，沿台中市南屯區○○○街由東往西方向行駛，途經大墩十街與大英街之無號誌交
    岔路口時，本應注意其為左方車應暫停讓右方車先行，而依
    當時天候晴，夜間有照明，路面為柏油、乾燥、無缺陷及無
    障礙物，視距良好，又無不能注意之情形，詎其能注意，竟
    疏未注意暫停讓右方車先行，貿然駛入該交岔路口，適有右
    方由被害人胡梁菘 (肇事後檢驗其血液中所含酒精濃度為
    65.8 MG/DL，換算吐氣所含酒精成份為每公升0.31毫克)騎
    乘車牌號碼NQB-631號重型機車，沿大英街由北往南方向行
    駛，行至上開交岔路口時，因酒醉騎車且未依規定減速慢行
    ，即駛入該交岔路口，被告丙○○一時閃煞不及，其所騎上
    開機車之前車頭遂與被害人胡梁菘所騎上開機車左側車身發
    生碰撞，被害人胡梁菘所騎上開機車再向右偏撞及上開路口
    旁為被告甲○○違法擺設廣告招牌之固定鐵架，使被害人胡
    梁菘人車倒地，致受有頭部外傷、顱內出血等傷害，經送醫
    急救後，因顱內出血延至隔日不治死亡。嗣被告丙○○經鈞
    院刑事庭以96年度交易字第211號刑事判處有期徒刑10月，
    減為有期徒刑5月，如易科罰金，以1,000元折算1日。被告
    甲○○則經該署檢察官以96年度偵字第11749號不起訴處分
    書認應不起訴確定在案。被告2人共同不法侵害被害人胡梁
    菘致死，原告2人為被害人胡梁菘之父母，被害人胡梁菘之
    死亡與被告2人之行為間顯有相當因果關係，則依民法第184
    條、第192條及第194規定，請求被告2人連帶賠償下列損害
    ：
    1.醫療費用及殯葬費用：被害人胡梁菘於事發後被送往林新
      醫院急救，再緊急送往台中榮民總醫院，然因傷重不治，
      原告乙○○支出醫療費用38,174元及殯葬費用493,000元
      （含禮儀社費用62,200元、塔位105,000元、牌位76,500
      元、遺體淨身費用12,000元、功德法會237,300元）。
    2.扶養費用：依行政院主計處統計平均國民支出水準每人月
      消費支出，95年台中市地區為19,466元，另依內政部統計
      處公布95年國人零歲平均餘命估測，全國不含金馬地區結
      果顯示，我國男性零歲平均餘命為74.56歲，女性零歲平
      均餘命為80.79歲。原告乙○○為38年12月11日生，現年
      約57歲，平均餘命17.56年，則受扶養之金額為4,101,875
      .52 元 (233,592元×17.56＝4,101,875.52元)；原告丁○○為54歲，平均餘命26.79年，受扶養之金額為6,257
      ,929.68 元 (233,592元×26.79＝6,257,929.68)。因原
      告育有二子，除被害人外，尚有胡嘉麟，則原告得請求受
      扶養權利應由其二子平均分擔，則原告乙○○得請求金額
      為2,050,937.76元 (4,101,875.52÷2＝2,050,937.76)，
      原告丁○○得請求金額為3,128,964.84元 (6,257,929.68
      ÷2＝3,128,964.84)。
    3.精神慰撫金：被害人胡梁菘為原告2人之愛子，突遭此橫
      禍，原告夫妻哀痛逾恆，心情極度憂愁，無法正常作息，
      身體明顯虛弱頻現病灶，被告2人亦冷酷無情，令原告2人
      無法原諒。爰請求精神慰撫金各200萬元。綜上所述，原
      告乙○○計得請求醫療費用、殯葬費用及扶養費用及精神
      慰撫金共4,582,111.76元，原告丁○○計得請求扶養費用
      及精神慰撫金共5,128,964.84元。
    4.被害人胡梁菘體內經檢驗出含有酒精濃度，原告認與本件
      車禍事故無因果關係，係因被告丙○○攔腰撞上被害人胡
      梁菘之機車，如鈞院認本件被害人胡梁菘與有過失，原告
      認頂多負擔20%責任，另原告2人已平均領取汽機車強制責
      任保險金共1,517,933元應予扣除，則原告乙○○得請求
      之金額為2,906,723元（計算式：4,582,111.76x0.8-758,
      966.5 =2,906,723），原告丁○○得請求之金額為3,344,
      205元（5,128,964.84x0.8-758,966.5=3,344,205）。為
      此提起本件訴訟，請求被告2人連帶賠償上開損害。並聲
      明：被告丙○○、甲○○應連帶給付原告乙○○2,906,
      723元、原告丁○○3,344,205元，及均自起訴狀繕本送達
      之翌日起至清償日止，按年息5%計算之利息；並願供擔保
      ，請准宣告假執行。
二、被告丙○○則以：原告支出之功德法會並非殯葬費用，不應
    由其負責賠償（原於96年10月4日言詞辯論期日主張殯葬費
    493,000元不爭執，惟於96年11月15日言詞辯論期日再予爭
    執）。且原告請求之扶養費用過高，應依據撫養親屬扣除額
    每人每年74,000元計算。本件車禍伊是有過失，但沒有那麼
    嚴重，伊認為伊過失僅三成，被害人胡梁菘本身有喝酒，不
    應該騎車，被害人胡梁菘之過失應有四成，另被害人胡梁菘
    之死因主要係頭顱撞到早餐店落地招牌的鐵架，不應將所有
    責任都推給伊等語。被告甲○○則以：伊雖將廣告招牌擺放
    於路口轉角處，而違反道路交通安全規則，惟此係行政法規
    之規範，尚與刑法之注意義務有異。又該路口並無其他障礙
    物阻礙視線，依循車道正常行駛之車輛行經該地，均得見伊
    之廣告招牌置放路旁，且可順利通過，無須採取任何閃避措
    施。而本件事故之發生，係被害人胡梁菘與被告丙○○於路
    口發生車禍事故，而致被害人胡梁菘機車失控後再撞上伊所
    擺放之廣告招牌，則該事故之發生應非伊擺放當時所能預見
    、防止，且將廣告招牌擺放上開路口轉角處，亦不必然導致
    發生本件事故，伊違反道路交通安全規則之行為，與發生車
    禍導致被害人胡梁菘死亡之結果並不相當，係偶然之事實，
    而無因果關係存在，並經檢察官偵查程序認定不予起訴。故
    原告依侵權行為法律關係請求伊連帶賠償並無理由。又就原
    告主張有關遺體淨身費用於業界收費行情是4,800元部分不
    爭執。而原告請求扶養費用過高，應依據撫養親屬扣除額每
    人每年74,000元計算，且原告乙○○於60歲退休後，原告2
    人之撫養義務人只有二個兒子，是時被害人胡梁菘對原告2
    人所負撫養義務應各二分之一。夫妻互負扶養養務，則原告
    丁○○應有三位扶養義務人，應除以三，且應扣除中間利息
    計算等語置辯。被告丙○○並聲明：請求駁回原告之訴及假
    執行之聲請。被告甲○○則聲明：請求駁回原告之訴及假執
    行之聲請；如受不利判決，請准供擔保免為假執行。
參、得心證之理由：
一、本件被告丙○○於96年12月27日凌晨2時23分許，騎乘重型
    機車沿大墩十街由東往西方向行駛，途經大墩十街與大英街
    之無號誌交岔路口時，因疏未注意暫停讓右方車先行，貿然
    駛入該交岔路口，適有右方由被害人即原告2人之子胡梁菘
    酒醉（肇事後檢驗其血液中所含酒精濃度為65.8mg/ dl，換
    算吐氣所含酒精成份為每公升0.31毫克）騎乘重型機車，沿
    大英街由北往南方向行駛，行至該交岔路口時，因酒醉騎車
    且未依規定減速慢行，即駛入該交岔路口，被告丙○○一時
    閃避不及，其所騎機車之前車頭遂與被害人胡梁菘所騎機車
    左側車身發生碰撞。另被告甲○○係位在大墩十街223號「
    早安！美芝城」早餐店之負責人，其在該早餐店前之路口轉
    角處置放廣告招牌之固定鐵架，而被害人胡梁菘所騎機車因
    重心不穩再向右偏撞及該廣告招牌之固定鐵架，使被害人胡
    梁菘人車倒地，致被害人胡梁菘傷重不治死亡等情，為被告
    2人所不爭執；而被告丙○○上開過失致死犯行，業經本院
    刑事庭以96年度交易字第211號刑事判決判處有期徒刑10月
    ，減為有期徒刑5月，如易科罰金，以1,000元折算1日（已
    據當事人提起上訴，尚未確定）；被告甲○○則經台中地檢
    檢察官以96年度偵字第11749號不起訴處分書認定本件被告
    甲○○違規置放廣告招牌之行為與被害人胡梁菘死亡結果間
    應無相當因果關係，其犯罪嫌疑尚有不足，而為不起訴處分
    ，因未據被害人家屬聲請再議，而告確定等節，此有本院上
    開刑事案卷及台中地檢上開偵查案卷可憑，堪予認定。且被
    告丙○○亦不否認其有過失，其對本院上開刑事判決之事實
    亦不表爭執，是原告所主張有關被告丙○○部分之事實堪信
    為真正。
二、至本件被告甲○○違規置放廣告招牌之行為與被害人胡梁菘
    死亡結果間究有無相當因果關係，另被害人胡梁菘就本件車
    禍之發生是否與有過失，兩造爭執甚烈，分別說明如下：
  (一)被告甲○○違規置放廣告招牌之行為與被害人胡梁菘死亡結
    果間究有無相當因果關係：
    1.本件被告甲○○在其大墩十街223號「早安！美芝城」早
      餐店前之路口轉角處置放廣告招牌之固定鐵架，而被害人
      胡梁菘所騎機車因與被告丙○○碰撞後，重心不穩再向右
      偏撞及該廣告招牌之固定鐵架乙節，前已認定。惟被告甲○○辯稱：其置放廣告招牌之行為與被害人胡梁菘死亡結
      果間並無相當因果關係云云。
    2.按任何人不得利用道路堆積、放置或拋擲足以妨礙交通之
      物品，道路交通安全規則第140條第1款定有明文。準此，
      被告甲○○在其大墩十街223號「早安！美芝城」早餐店
      前之路口轉角處置放廣告招牌之固定鐵架，已違反該條款
      之規定。而本件車禍經送請台灣省台中市區車輛行車事故
      鑑定委員會鑑定結果，係認被告甲○○於路口轉角處佔用
      慢車道放置廣告招牌已然違反規定，至於是否與被害人胡
      梁菘致死間有因果關係，其認定尚非該鑑定委員會職掌，
      有該鑑定委員會分析意見在卷可稽。可知該鑑定委員會尚
      非認被告吳瓊違規置放廣告招牌之行為與被害人胡梁菘死
      亡結果間並無相當因果關係甚明。
    3.另台中地檢96年度偵字第11749號不起訴處分書雖認：「
      被告（甲○○）雖將廣告招牌擺放在路口轉角處，而違反
      道路交通安全規則第140第1款任何人均不得利用道路堆積
      、放置足以妨礙交通之物品之規定，惟此係行政法規之規
      範，尚與刑法之注意義務有異。又該路口並無其他障礙物
      阻礙視線，依循車道正常行駛之車輛行經該地，均得見被
      告（甲○○）之廣告招牌置放路旁，且可順利通過，無須
      採取任何閃避措施。而本件事故之發生，係被害人與另案
      被告丙○○於上開路口發生事故，致被害人機車失控後再
      撞上被告（甲○○）所擺放之廣告招牌，則該事故之發生
      應非被告（甲○○）於擺放當時所能預見、防止，且將廣
      告招牌擺放上開路口轉角處，亦不必然導致發生本件車禍
      之結果，被告（甲○○）違反道路交通安全規則之行為，
      與發生車禍導致被害人死亡之結果並不相當，係偶然之事
      實，其違反道路交通安全規則之行為與被害人死亡結果間
      應無相當因果關係，即與刑法上過失致死罪之構成要件不
      符，是應認被告（甲○○）犯罪嫌疑不足」等語，有該偵
      查案卷在卷可參。惟按「刑事判決所為事實之認定，於獨
      立民事訴訟之裁判時本不受其拘束，上訴人所提之附帶民
      訴，既因裁定移送而為獨立之民事訴訟，則原審依自由心
      證為與刑事判決相異之認定，即無違法之可言」，最高法
      院著有50年台上字第872號判例可資參照。依此，本院自
      不受上開不起訴處分書認定之拘束，而得本於自由心證為
      不同之認定。經查，被告甲○○明知其早餐店前之道路靠
      近路口轉角處，人車往來流量非小，自可預見如任意在該
      路口轉角處置放廣告招牌，將會妨礙交通，其竟仍在其早
      餐店前之路口轉角處置放廣告招牌之固定鐵架，造成往來
      人車之危險，適有被害人胡梁菘所騎機車因與被告丙○○
      碰撞後，重心不穩再向右偏撞及該廣告招牌之固定鐵架，
      使被害人胡梁菘人車倒地，致被害人胡梁菘傷重不治死亡
      ，被告甲○○違規在該路口轉角處置放廣告招牌固定鐵架
      之行為，應有過失，被告甲○○之過失行為與被害人胡梁
      菘死亡結果間，顯有相當因果關係。
    4.復按「民事上之共同侵權行為（狹義的共同侵權行為，即
      加害行為）與刑事上之共同正犯，其構成要件並不完全相
      同，共同侵權行為人間不以有意思聯絡為必要，數人因過
      失不法侵害他人之權利，苟各行為人之過失行為，均為其
      所生損害共同原因，即所謂行為關連共同，亦足成立共同
      侵權行為，依民法第185條第1項前段之規定，各過失行為
      人對於被害人應負全部損害之連帶賠償責任」，最高法院
      亦著有67年台上字第1737號判例可資參照。本件被告2人
      固係因不同之過失行為而肇致本件事故，然依前揭判例意
      旨，被告2人就本件車禍仍應對原告2人負全部損害之連帶
      賠償責任。
  (二)被害人胡梁菘就本件車禍之發生是否與有過失：
    按飲酒後其吐氣所含酒精成分超過每公升0.25毫克以上者，
    不得駕車；汽車行駛時，駕駛人應隨時注意車前狀況，並隨
    時採取必要之安全措施，道路交通安全規則第114條第2款、
    第94條第3項分別定有明文。本件被害人胡梁菘於車禍後經
    送醫檢測其血液中所含酒精濃度為65.8mg/dl，換算吐氣所
    含酒精成份為每公升0.31毫克，已不能安全駕駛，且被害人
    胡梁菘行經上開無號誌交岔路口亦未減速慢行，況本件車禍
    經送請台灣省台中市區車輛行車事故鑑定委員會鑑定結果，
    亦認被告丙○○駕駛重型機車行經無號誌交岔路口未讓右方
    車先行，而被害人胡梁菘酒精濃度過量駕駛重型機車行經無
    號誌交岔路口未減速慢行，同為肇事原因，有該鑑定委員會
    分析意見附卷可按，足見本件被害人胡梁菘就本件車禍之發
    生確與有過失。本院斟酌三方過失程度及原因力之強弱，認
    為被告2人與被害人胡梁菘之過失責任比例應各為1/2。
三、按因故意或過失不法侵害他人之權利者，負損害賠償責任；
    數人共同不法侵害他人之權利者，連帶負損害賠償責任；，
    民法第184條第1項前段、第185條第1項前段定有明文；又不
    法侵害他人致死者，對於支出醫療及增加生活上需要之費用
    或殯葬費之人，亦應負損害賠償責任；被害人對於第三人負
    有法定扶養義務者，加害人對於該第三人亦應負損害賠償責
    任；不法侵害他人致死者，被害人之父、母、子、女及配偶
    ，雖非財產上之損害，亦得請求賠償相當之金額，民法第
    192條第1項、第2項、第194條亦有明定。經查：原告既因被
    告2人之不法過失侵權行為而受有損害，依首揭規定，原告
    自得請求被告2人就本件車禍負全部損害之連帶賠償責任。
    茲就原告得請求賠償之金額，審酌如后：
  (一)原告乙○○部分：
    1.醫療費用部分：
      原告乙○○主張其為被害人胡梁菘之父親，為被害人胡梁
      菘支出醫療費用38,174元，業據提出醫療費收據、醫療費
      明細表等影本數紙為證，且為被告2人所不爭執，本院即
      採認之。
    2.殯葬費用部分：
      原告乙○○主張其為被害人胡梁菘支出殯葬費用493,000
      元（含禮儀社費用62,200元、塔位105,000元、牌位76,
      500元、遺體淨身費用12,000元、功德法會237,300元）乙
      情，而被告2人僅就上開禮儀社費用62,200元、塔位105,
      000元、牌位76,500元及遺體淨身費用在4,800元範圍內不
      予爭執，本院就該等部分之費用即採認之。至被告2人對
      遺體淨身費用超出4,800元以上者及功德法會費用237,300
      元則予以否認，而關於遺體淨身費用部分，原告並未提出
      單據為證，僅陳稱：一般業界收費行情是4,800元，是我
      們自己要求業者幫我們兒子做好一點，所以業者才向我們
      收費12,000元，當時一片慌亂，故未向業者要收據等語，
      亦無從據為有利於原告之認定，故原告乙○○所請求遺體
      淨身費用超出4,800元以上者，礙難准許。另原告就功德
      法會237,300元部分，主張：此皆為佛教訟經法會以慰亡
      者靈魂及迴向功德所舉辦並支付費用，其中有千佛山大雲
      寺密壇陰身超度50,000元、金剛經、地藏經及慈悲三昧等
      訟經29,000元，且於全球葛陀台灣總部舉行法會1,100元
      、於私立慈光圖書館布施功德會1,700元、於法鼓山舉行
      法會155,500元等語，然觀諸原告所提出此部分相關收據
      及感謝狀影本，收據部分各係記載捐款或樂捐，捐款人有
      者係原告乙○○，有者係原告丁○○，且捐款項目分係記
      載：「建設護持道場」、「法會贊助」、「打齋」等；感
      謝狀部分則各係記載「密壇中陰身超度」、「金剛經、地
      藏經及慈悲三昧等訟經」等，均無從證明與本件被害人胡
      梁菘之殯葬有何關聯性，尚無從採認。至被告丙○○雖曾
      就原告所請求之遺體淨身費用超過4,800元以上部分及功
      德法會237,300元不予爭執而視同自認，其後再予爭執，
      即應認為自認之撤銷，而原告就該等部分之請求並無法提
      出確切證據以實其說，本院無從採認，前已說明，是依民
      事訴訟法第279條第3項：「自認之撤銷，除別有規定外，
      以自認人能證明與事實不符或經他造同意者，始得為之」
      之規定，被告丙○○此部分自認之撤銷，應於法有據。準
      此，原告乙○○就殯葬部分所請求禮儀社費用62,200元、
      塔位105,000元、牌位76,500元及遺體淨身費用4,800元，
      合計為248,500元，於法有據，應予准許；逾此部分之請
      求，尚乏依據，應予駁回。
    3.扶養費用部分：
      (1)按「關於扶養費之損害賠償，以當年度所得稅稅率條例
        所定扶養親屬寬減額為請求依據，固不失為客觀標準，
        惟本件上訴人馬文彬、馬文孝之請求係按每人每月5千
        元計算，以台北地區之生活費而言，並參酌楊愛鳳生前
        之經濟能力（參照民法第1119條），此項數額是否相當
        ，仍有待事實審法院善盡闡明職責，令當事人為適當完
        全之辯論。關於扶養費之給付標準，各地方之社會環境
        及經濟狀況不同，扶養親屬寬減額尚難認為全國惟一之
        依據」，最高法院76年度台上字第1908號判決意旨可供
        參照。故知：被告主張關於扶養費之損害賠償，以當年
        度所得稅稅率條例所定扶養親屬寬減額為請求依據，固
        不失為客觀標準，然此項標準，尚難認為全國惟一之依
        據，亦非法院衡量扶養費之損害賠償金額的絕對標準。
        法院尚應就個案情況，參酌各地方之社會環境、經濟狀
        況、物價水平等之不同，予以綜合判斷。而依目前台灣
        地區之生活水平及消費水準，以法定扶養親屬寬減額每
        年77,000元定為扶養費之給付標準（按95年度綜合所得
        稅申報已改為77,000元），每月僅6,417元，顯不足以
        供應一般人正常生活之所需，難認符合實際，故不可採
        。原告2人主張依行政院主計處統計家庭收支調查顯示
        ，民國95年平均每人月消費支出，台中市地區為19,466
        元，一年合計為233,592元，作為扶養費之計算基準，
        並提出「台灣地區家庭收支調查」1份為證，尚屬合理
        ，故本院予以採納。
      (2)次按直系血親相互間互負扶養義務，民法第1114條第1
        款定有明文。而被害人胡梁菘為原告2人之子（直系血
        親卑親屬），故其對原告2人負有法定扶養義務。查原
        告乙○○係38年12月11日生，有其個人基本資料查詢結
        果可憑，且其陳稱：其現仍於台化公司上班，將於年滿
        60歲時辦理退休，故請求自其年滿60歲時起至平均餘命
        止之扶養費等語。而依照95年國人零歲平均餘命估測結
        果摘要所示，我國零歲男性之平均餘命估測為74.56 歲
        ，則原告乙○○自其年滿60歲時起尚有14.56年之餘命
        ，按上開台中市地區平均每人全年消費支出為233, 592
        元，依霍夫曼計算式計算利息扣除中間利息，則按年利
        率5%複式霍夫曼計算法（第一年不扣除中間利息）計算
        ，原告乙○○一次所得請求給付之扶養費之損害金額為
        2,604,687元（計算式：[233592*10.00000000（此為應
        受扶養14年之霍夫曼係數）+233592*0.56*（11.000000
        00-00.0000 0000）]=0000000，小數點以下四捨五入，
        下同）。但因原告乙○○除被害人胡梁菘外，尚有一子
        ，且原告丁○○為原告乙○○之妻，依民法第1116之1
        條前段規定，與原告乙○○互負扶養義務，且其扶養順
        序與直系血親卑親屬同，即原告乙○○之法定扶養義務
        人為3人，應共負扶養義務。準此，原告乙○○只能向
        被告請求3分之1之扶養費，即868,229元（計算式：
        2,604,687÷3=868,229）。是原告乙○○請求扶養費
        868,229元，核屬適當，應予准許，逾此部分之請求，
        為無理由，不應准許。
    4.精神慰撫金部分：
      按人命無價，親人遭車禍喪生，親情深重者，莫不哀慟終
      身。原告2人為被害人胡梁菘之父母，渠等遽遭喪子之變
      故，乃為人生至慟。而人之生命無法以金錢價值衡量，故
      慰撫金數額之酌定，自應斟酌加害行為、兩造之身分、地
      位、家庭經濟能力，暨原告所受痛苦之程度等一切情狀。
      茲審酌：(1)本件被告2人之過失情節；(2)原告2人為被害人
      胡梁菘之父母，而被害人胡梁菘死亡時年僅23歲，正值生
      命飛揚之際，卻遭此橫禍，原告2人白髮人送黑髮人，永
      無機會接受愛子胡梁菘之侍奉，因此受有極大之精神痛苦
      ；(3)原告乙○○畢業於國立成功大學化工系，現任職台化
      公司高級專員，名下有不動產及投資各數筆；原告丁○○
      則為家庭主婦，名下亦有不動產及投資各數筆；其2人均
      皈依法鼓山聖嚴法師；(4)被告丙○○目前無業，名下亦無
      任何財產；被告甲○○則在大墩十街223號經營「早安！
      美芝城」早餐店，名下除存款利息所得外，並無其他財產
      等一切情狀，認原告2人請求被告2人連帶賠償精神慰撫金
      各200萬元，核屬適當，應予准許。
    5.綜上所述，原告乙○○因本件事故所受損害之金額為醫療
      費用38,174元、殯葬費用248,500元、扶養費868,229元及
      精神慰撫金200萬元，合計為3,154,903元。
  (二)原告丁○○部分：
    1.扶養費用部分：
      查原告丁○○係41年6月15日生，有其個人基本資料查詢
      結果可憑，於被害人胡梁菘於95年12月28日死亡時，原告
      丁○○54.54歲（即54歲又6個月過13天，約略為54.54歲
      ），依照95年國人零歲平均餘命估測結果摘要所示，我國
      零歲女性之平均餘命估測為80.79歲，則原告丁○○尚有
      26.25年之餘命，按上開台中市地區平均每人全年消費支
      出為233,592元，依霍夫曼計算式計算利息扣除中間利息
      ，則按年利率5%複式霍夫曼計算法（第一年不扣除中間利
      息）計算，原告丁○○一次所得請求給付之扶養費之損害
      金額為3,983,413元（計算式：[233592*16.00000000（此
      為應受扶養26年之霍夫曼係數）+233592*0.25*（17.0000
      0000-00.00000000）]=0000000）。但因原告丁○○除被
      害人胡梁菘外，尚有一子，且原告乙○○為原告丁○○之
      夫，依民法第1116之1條前段規定，與原告丁○○互負扶
      養義務，且其扶養順序與直系血親卑親屬同，即原告丁○○之法定扶養義務人為3人，應共負扶養義務。準此，原
      告丁○○只能向被告請求3分之1之扶養費，即1,327,804
      元（計算式：3,983,413÷3=1,327,804）。是原告丁○○
      請求扶養費1,327,804元，核屬適當，應予准許，逾此部
      分之請求，為無理由，不應准許。
    2.精神慰撫金部分：
      原告丁○○請求請求被告2人連帶賠償精神慰撫金200萬元
      ，核屬適當，理由前已說明，不復贅述，應予准許。
    3.綜上所述，原告丁○○因本件事故所受損害之金額為扶養
      費1,327,804元及精神慰撫金200萬元，合計為3,327,804
      元。
四、復按，損害之發生或擴大，被害人與有過失者，法院得減輕
    賠償金額，民法第217條第1項，定有明文。上開規定係為促
    使被害人對於自己生命、身體之安全，盡其應盡之注意義務
    ，避免或減少危險或損害之發生，以求當事人間之公平。本
    件被告2人與被害人胡梁菘之過失責任比例應各為1/2，前已
    認定，是依此計算，被告2人應連帶賠償之金額，應按被害
    人胡梁菘過失之比例減輕1/2。又按強制汽車責任保險之保
    險人依強制汽車責任保險法規定所為之保險給付，視為被保
    險人損害賠償金額之一部分；被保險人受賠償請求時，得扣
    除之。強制汽車責任保險法第32條定有明文。本件原告2人
    已因被告本件汽車肇事事故，平均分受強制汽車責任保險法
    給付之保險金1,517,933元，各領取758,966.5元（計算式：
    1,517,933÷2=758,966.5），此據原告等陳明，是此部分於
    原告2人請求被告賠償時，自應扣除。準此而言，被告2人即
    應賠償原告乙○○為818,485元（計算式為：3,154,903*1/2
    -758,966.5=818,485），應賠償原告丁○○904,935元（計
    算式：3,327,804*1/2-758,966.5=904,936）。從而，原告2
    人本於民法第184條第1項前段、第185條第1項前段、第192
    條第1項、第194條侵權行為之法律關係，原告2人各於上開
    所述範圍內之請求為有理由，逾此範圍外之請求，洵屬無據
    。綜上所述，本件原告乙○○請求被告2人連帶給付818,485
    元，原告丁○○請求被告2人連帶給付904,936元，及被告丙○○自起訴狀繕本送達之翌日（即96年6月14日）起至清償
    日止，被告甲○○自追加起訴狀繕本送達之翌日（即96年6
    月16日）起至清償止，均按年息5%計算之法定遲延利息，於
    法有據，應予准許，爰為判決如主文第1、2項所示。至原告
    2 人逾上開部分之請求於法無據，不應准許，應予駁回。
五、原告2人及被告甲○○均陳明願供擔保，分別聲請准予宣告
    假執行及免為假執行，經核原告2人勝訴部分，合於法律規
    定，爰分別酌定相當之擔保金額予以宣告之。至於原告2人
    敗訴部分，其等假執行之聲請，已因訴之駁回而失所附麗，
    應併予駁回之。
六、本件為刑事附帶民事訴訟案件，由刑事庭移送本院，依刑事
    訟訴法第504條第2款規定，免納裁判費，是本院不於主文中
    就訴訟費用之負擔併予裁判，附此敘明。
七、據上論結，本件原告之訴為一部有理由，一部無理由，依民
    事訴訟法第390條第2項、第392條，判決如主文。
中　　華　　民　　國　　96　　年　　12　　月　　27　　日
                  民事第二庭    法  官  許秀芬
正本係照原本作成。
如對本判決上訴，須於判決送達後20日內向本院提出上訴狀。
中　　華　　民　　國　　96　　年　　12　　月　　27　　日
                                書記官  陳其良
